【裁判字號】    92,訴,200
【裁判日期】    920509
【裁判案由】    偽造文書等
【裁判全文】
臺灣士林地方法院刑事判決                          九十二年度訴字第二號
    公  訴  人  臺灣士林地方法院檢察署檢察官
    被      告  丙○○
右列被告因業務侵占等案件，經檢察官聲請簡易判決處刑（九十一年度偵字第一一三
九九號、九十二年度調偵字第二四號），經改依通常程序審理，本院判決如左：
    主  文
丙○○連續意圖為自己不法之所有，而侵占對於業務上所持有之物，處有期徒刑捌月
。又連續行使偽造私文書，足以生損害於他人，處有期徒刑陸月，如附表二所示簽帳
單上偽造「ＣＯＣＯ」之署押貳拾柒枚均沒收。應執行有期徒刑壹年，緩刑參年，如
附表二所示簽帳單上偽造「ＣＯＣＯ」之署押貳拾柒枚均沒收。
    事  實
一、丙○○於民國（下同）八十九年九月起至九十一年一月間，擔任火星事業股份有
    限公司（下稱火星公司）之專案經理，負責模特兒業務推廣、接案、發通告及收
    取款項等業務，為從事業務之人，竟意圖為自己不法之所有並基於概括之犯意，
    利用其收取業務收入之機會，自八十九年十二月十一日起至九十一年一月十一日
    止，連續將其所收取火星公司對外經營如附表一所示之款項侵占入己，前後共計
    新台幣（下同）二十七萬三千五百七十元。嗣經火星公司負責人甲○○發覺有異
    ，始報警查知上情。
二、丙○○於九十一年七月間，在臺北市○○區○○路一段一八八號大潤發二館內一
    樓班尼路（ＢＡＬＥＮＯ）服飾專櫃擔任服飾專櫃收銀員工作，於九十一年七月
    十六日，見乙○○所有之華僑商業銀行（下稱華僑銀行）信用卡（卡號：000
    0000000000000號）一張於消費使用後遺失於結帳櫃臺，竟意圖為
    自己不法之所有，乃將該信用卡侵占入己，並基於偽造私文書之概括犯意，先於
    在台北縣汐止市○○路○段四一八巷一弄十七號三樓住處，於上開信用卡背面偽
    簽「ＣＯＣＯ」署押，表示信用卡之簽名者於信用卡有效期限內有權使用該信用
    卡之辨識及證明之意，而偽造該私文書；隨後自九十一年七月十八日起至九十一
    年七月二十五日止，意圖為自己不法所有並基於概括犯意，連續持前開信用卡於
    附表二所示之時、地，行使前開信用卡刷卡消費購物，並連續多次在簽帳單上偽
    簽「ＣＯＣＯ」之署押，表示他人有在該特約商店消費簽帳單上所示之事項及金
    額之事實，特約商店可據以向約定之銀行請款，銀行再轉向該他人請款之意，而
    偽造該私文書，進而持以行使交付予如附表二所示特約商店之職員，致使如附表
    二所示特約商店之職員誤信署名「ＣＯＣＯ」之乙○○消費，而交付商品予丙○○，總計詐欺取得三萬零九百八十六元之商品，足生損害於乙○○、特約商店及
    華僑銀行。嗣因乙○○經華僑銀行通知後，始報警查知上情。
三、案經火星公司訴由臺北市政府警察局士林分局及臺北市政府警察局內湖分局報告
    臺灣士林地方法院檢察署檢察官偵查起訴。
    理  由
一、右揭犯罪事實，業據被告丙○○於警訊、偵查及本院審理中坦承不諱，核與被害
    人火星公司代表人甲○○及被害人乙○○指訴之情節相符，且有被告丙○○自白
    書、火星公司專案收支明細表、本票影本二紙、華僑商業銀行出具乙○○所有上
    開信用卡遭盜刷明細表、簽帳單商店存根聯、切結書影本及被告於臺北市○○路
    三十一號屈臣氏商店內盜刷照片二張可資佐證。本件事證明確，被告犯行洵堪認
    定。
二、按在信用卡背面簽名欄簽名，單純自形式上觀察，即足以表示信用卡之簽名者於
    信用卡有效期限內有權使用該信用卡之辨識及證明，非依習慣或特約表示一定用
    意之證明，性質上係屬刑法第二百十條之私文書（最高法院九十一年度台上字第
    五二○九號判決可資參照）；又在特約商店信用卡簽帳單上偽簽他人署押，係表
    示他人有在該特約商店消費簽帳單上所示之事項及金額之事實，而特約商店可據
    以向約定之銀行請款，銀行再轉向該他人請款之意，是該偽造他人署押於信用卡
    簽帳單之行為，自足以生損害於他人，應成立偽造私文書罪（最高法院九十一年
    度台上字第二五五○號判決可資參照）。核被告所為，係犯刑法第三百三十六條
    第二項業務侵占罪、第三百三十七條侵占遺失物罪、第三百三十九條第一項詐欺
    取財罪、第二百十六條、第二百十條行使偽造私文書罪。被告偽造乙○○之署押
    「ＣＯＣＯ」於上開信用卡背面及簽帳單之行為，乃其偽造該信用卡背面辨識私
    文書及簽帳單私文書之部分行為，又偽造私文書後復持以行使，偽造私文書之低
    度行為為行使偽造私文書之高度行為所吸收，均不另論罪。被告先後多次行使偽
    造私文書、詐欺取財，各時間緊接，各犯罪構成要件相同，顯係各基於概括之犯
    意而為，應各論以連續犯一罪，並均加重其刑；而被告所犯上開侵占遺失罪、連
    續行使偽造私文書罪、詐欺取財罪、有方法目的之牽連關係，應從一重之連續行
    使偽造私文書罪處斷。又被告前開先後多次業務侵占火星公司款項之犯行，時間
    緊接，犯罪構成要件相同，顯係基於概括之犯意而為，應依連續犯之例論以一罪
    ，並加重其刑。至被告所犯上開連續業務侵占罪與連續行使偽造私文書罪間，犯
    意個別，應分論併罰。爰審酌被告貪圖業務上所持有財物之犯罪動機、目的、手
    段，犯罪時所受之刺激及其品性、生活狀況、智識程度、犯罪所生之損害，及犯
    罪後態度尚稱良好等一切情狀，分別量處如主文所示之刑，並定其應執行之刑。
    又被告前未曾受有期徒刑以上刑之宣告，此有台灣高等法院被告全國前案紀錄表
    附卷可憑，其因一時失慮，偶罹刑典，事後已坦承犯行，深具悔意，並與被害人
    火星公司及乙○○達成和解，且不願追究，此為被害人代表人甲○○於本院審理
    陳稱明確（參見本院卷第十七頁、第二○頁），且有台北市士林區公所九十一年
    十一月十八日北市士調字第○九一三三二四六七○○號函所附調解書一份、被告
    出具予乙○○之切結書一紙附卷（參見調偵字偵查卷第一頁、第一一三九九號偵
    查卷第四三頁）可憑，經此刑之宣告後，被告應知警惕而無再犯之虞，本院因認
    暫不執行其刑為當，予以宣告緩刑三年，用啟自新。
三、另如附表二所示消費時、地之簽帳單上被告偽造之「ＣＯＣＯ」名義署押計二十
    七枚（簽帳單為一式二聯，其中顧客存根一聯已為被告丟棄滅失，為被告供承明
    確，只沒收商店存根一聯之署押），均應依刑法第二百十九條之規定宣告沒收之
    。至被告侵占被害人乙○○所有上開信用卡一張（含背面偽造「ＣＯＣＯ」之署
    押一枚），業為被告所丟棄滅失，業為被告供承明確，且非被告所有，爰不另為
    沒收之諭知。
據上論斷，應依刑事訴訟法第四百五十二條、第二百九十九條第一項前段，刑法第五
十六條、第二百十六條、第二百十條、第三百三十七條、第三百三十九條第一項、第
三百三十六條第二項、第五十五條、第五十一條第五款、第七十四條第一款、第二百
十九條，罰金罰鍰提高標準條例第一條前段，判決如主文。
本案經檢察官劉異海到庭執行職務。
中      華      民      國    九十二    年      五      月      九      日
                                  臺灣士林地方法院刑事第三庭
                                          法  官  雷雯華
右正本證明與原本無異。
如不服本判決，應於判決送達後十日內，向本院提出上訴狀。
                                          書記官  楊樠株
中      華      民      國    九十二    年      五      月      九      日
附錄本案論罪科刑法條全文：
刑法第三百三十六條第二項
對於業務上所持有之物，犯前條第一項之罪者，處六月以上五年以下有期
徒刑，得併科三千元以下罰金。
刑法第三百三十九條第一項
意圖為自己或第三人不法之所有，以詐術使人將本人或第三人之物交付者
，處五年以下有期徒刑、拘役或科或併科一千元以下罰金。
刑法第二百十條
偽造、變造私文書，足以生損害於公眾或他人者，處五年以下有期徒刑。
刑法第二百十六條
行使第二百十條至第二百十五條之文書者，依偽造、變造文書或登載不實
事項或使登載不實事項之規定處斷。


司法院資訊處製作；財團法人民間司法改革基金會備份。
